---
title: "LDA / QDA Very Happiness"
format: html
embed-resources: true
---

# Packages

```{r}
#| label: importation des packages
set.seed(123)
library(tidyverse)
library(tidymodels)
library(discrim)
library(kableExtra)
library(recipes)
library(MASS) #Modélisation LDA/QDA
library(pROC)
library(kknn)
```

# Importation des données

```{r}
data <- read_csv("D:/Université de Tours/Master MEcEn/S8/8-2 Classification supervisée/Projet HAPPINESS/R_ happiness_files/vhappy/vhappy.csv",
                  na = c("", "NA"))
data <- data %>% mutate(across(everything(), ~replace_na(.x, "NA")))
data <- data %>% mutate(across(where(is.character), as.factor))
data <- data %>% mutate(across(where(is.logical), as.factor))
```


# Echantillonage 

```{r}
set.seed(1)

data_split <- data |> initial_split(prop = 3/4)
test_data <- data_split |> testing()
train_data <- data_split |> training()
```

## Construction des différents modèles

### Définition des modèles :

```{r}
#| label: Définition du modèle LDA 

lda_mod <- discrim_linear() |> 
  set_mode("classification") |> 
  set_engine("MASS")
```

### recette à appliquer 

```{r}
# dat_rec <- train_data |> recipe(vhappy~educ+kids+tvhours) #TROP LOOOOOOOOOOOONG

dat_rec <- train_data  %>% recipe(vhappy~.) %>% 
  step_normalize(all_numeric_predictors()) %>% 
  #step_dummy(all_nominal_predictors()) %>% 
  step_other(all_nominal_predictors(), threshold = 0.05)%>%
  step_zv(all_predictors()) %>% 
  step_corr(all_numeric_predictors(), threshold = 0.9)
```

```{r}
lda_wf <- workflow() |> 
  add_model(lda_mod) |> 
  add_recipe(dat_rec)
```


### Grille pour tester les hyper paramètres

Les paramètres sont optimisés on peut maintenant faire travailler les modèles sur les données d'apprentissage et comparer les qualités des modèles sur les données test.

```{r}
collect <- function(x){
  last_fit(x,split = data_split) |> # "je veux travailler sur tel truc en sachant le partage de donnée"
    collect_predictions()
}

lda_result <- lda_wf |> collect()
```

On va construitre un tableau qui continent les résultats pour chaque individus de la base de donnée testing, en fonctioon de la méthode utilisé
Pour chasue individu : - résultat, -méthode utilisé

Comparons les modèles :

```{r}
lda_result |> roc_curve(vhappy, .pred_no) |> autoplot()
roc(test_data$vhappy, lda_result$.pred_no) %>% auc() #0.677
```
Si proche de la bissectrice, le hasard est aussi bon que le modèle.

```{r}
save(lda_mod,dat_rec,lda_wf,lda_result, file = "model_LDA.RData")
```

